臺灣高雄地方法院刑事判決　　　　　　　99年度易字第2382號
公　訴　人　臺灣高雄地方法院檢察署檢察官
被　　　告　林志豪
上列被告因竊盜案件，經檢察官提起公訴（99年度偵字第23967
號），本院判決如下：
    主  文
林志豪共同攜帶兇器竊盜，累犯，處有期徒刑捌月；又共同攜帶
兇器竊盜，累犯，處有期徒刑捌月。應執行有期徒刑壹年貳月。
其餘被訴部分無罪。
    事  實
一、林志豪前因毀損案件，經本院95年度訴字第1939號判決判處
    有期徒刑10月；復因竊盜及恐嚇案件, 經臺灣高等法院高雄
    分院96年度上易字第1163號判決分別判處有期徒刑4 月、5
    月確定。嗣經臺灣高等法院高雄分院以97年度聲字第690 號
    裁定就上開毀損罪減刑，並與其他2 罪，定應執行刑有期徒
    刑1 年1 月，甫於民國97年6 月13日易科罰金執行完畢。詎
    仍不知悛悔，，分別為下列行為：
（一）於99年6 月1 日21時至23時間之某時，與陳盟元（業經判
      刑確定，現正執行中）、羅柏麟（綽號「雄仔」，未據起
      訴）共同基於意圖為自己不法所有之犯意聯絡，先由林志
      豪以電話指示陳盟元尋找自小客車下手行竊，陳盟元再聯
      繫羅柏麟騎乘機車搭載其至高雄市前金區○○○路尋找目
      標行竊，適發現王莉盈所有之車牌號碼ZX-1702 號紅色馬
      自達自用小客車停放在上開路段109 號旁空地，陳盟元遂
      持其所有客觀上足以對人之生命、身體構成威脅，可資認
      定為兇器使用之T 字型扳手1 支（未扣案），破壞上開自
      用小客車門鎖，啟動電門竊取前揭自用小客車及車內置放
      之CASIO 廠牌照相機1 台、鑰匙1 串（4 支）、ETC 主機
      1 臺（內有新臺幣【下同】4,000 元之儲值餘額）、BURB
      ERRY廠牌名片夾1 個、藍色條紋男性襯衫1 件、咖啡色男
      性皮革側背包1 個、隨身硬碟1 台、魚缸2 個、馬達6 個
      及夾燈1 支等物得手。之後再將該輛自小客車交由林志豪
      使用。
（二）於99年6 月3 日凌晨2 時許，駕駛上開車牌號碼ZX-1702
      號自小客車搭載陳盟元，嗣於同日凌晨3 時4 分許，行經
      高雄市苓雅區○○○路56號前，見單琳所有之車牌號碼65
      09-LT 號銀色馬自達自用小客車，停放在該路段停車格內
      ，竟另共同基於意圖為自己不法所有之犯意聯絡，由陳盟
      元下車持其所有客觀上足以對人之生命、身體構成威脅，
      可資認定為兇器使用之T 字型板手1 支（未扣案），破壞
      前揭自用小客車門鎖，啟動電門竊取上開車牌號碼6509-L
      T 號自小客車及置放在該車內廖秀莉所有之Olympus 廠牌
      相照機1 台、徐雪恩所有之Changjiang廠牌（含門號0000
      000000號SIM 卡1 張）、阿爾卡特廠牌（含門號00000000
      00號SIM 卡1 張）手機各1 支、BANQ廠牌照相機1 台及粉
      紅色皮包1 只（內有徐雪恩之機車駕照、汽機車行照、健
      保卡、臺灣銀行、華南商業銀行金融卡各1 張及現金約4,
      000 元得手，並由陳盟元將該輛車牌號碼6509-LT 號自小
      客車駛離，林志豪則駕駛上開車牌號碼ZX-1702 號自小客
      駛離。嗣經警循線於99年6 月4 日23時20分許，在高雄縣
      鳳山市○○路296 號前，查獲並逮捕陳盟元，並自其身上
      扣得徐雪恩之Changjiang牌手機1 支（含門號0000000000
      號SIM 卡1 張），復經陳盟元供稱係由林志豪共犯上開竊
      案，而悉上情。
二、案經王莉盈、賴宗怡、徐雪恩及廖秀莉訴由高雄縣政府警察
    局移送臺灣高雄地方法院檢察署檢察官偵查起訴。
    理  由
壹、證據能力部分
一、按被告以外之人於審判外之言詞或書面陳述，除法律有規定
    者外，不得作為證據，刑事訴訟法第159 條第1 項定有明文
    。查共犯陳盟元於99年6 月5 日、6 月17日所製作之警詢筆
    錄（詳99年度偵字第23967 號卷第8 至14頁）；及於99 年6
    月5 日、6 月29日所製作之偵訊筆錄（詳99年度偵字第1926
    5 號卷第26、55、56頁），對於被告林志豪而言，均屬被告
    以外之人於審判外之陳述，依上開規定，在無例外情形下，
    原則上自不得作為本案證據。
二、次按被告以外之人於審判外之言詞或書面陳述，雖不符刑事
    訴訟法第159 條之1 至之4 規定，但依同法第159 條之5第1
    項規定，如經當事人於審判程序同意作為證據，法院審酌該
    言詞陳述或書面陳述作成時之情況，認為適當者，仍得作為
    證據。本案本院用以認定被告林志豪犯罪事實存否之被告以
    外之人於審判外之言詞及書面陳述或非供述證據，除上開共
    犯陳盟元之警詢及偵訊筆錄外，檢察官、被告於本院審判時
    ，均表示同意作為本案之證據（詳本院易字卷第50頁背面至
    第53頁背面倒數第13行），本院審酌上開證據均係依法取得
    ，並無任何違背法律規定之情事，認為適當，依刑事訴訟法
    第159 條之5 第1 項之規定，均有證據能力。
貳、有罪部分
一、訊據被告林志豪，否認有何竊盜犯行。辯稱：與陳盟元沒有
    密切交往，且不常聯絡，之前陳盟元曾向伊借錢未果，故加
    以誣陷，況伊自己有車，不需要陳盟元竊取自用小客車代步
    ，陳盟元係誣陷伊等語。經查：
（一）被告林志豪對於被害人王莉盈、單琳所有之上開自小客車
      ，於上開時、地分別遭竊之事實，俱不爭執（詳本院審易
      卷第36頁第16行以下）。核與證人即共犯陳盟元於本院審
      理中結證內容相合（詳本院易字卷第49頁第9 行以下至第
      50頁第4 行），且與證人即被害人賴宗怡（詳99年度偵字
      第23967 號卷第15至19頁）、王莉盈（同上偵卷第32至38
      頁）、徐雪恩（同上偵卷第43至47頁）、廖秀莉（同上偵
      卷第50至54頁）、張舒雅（同上偵卷第57至58頁）於警詢
      時之證述相符。並有高雄縣政府警察局搜索扣押筆錄、扣
      押物品目錄表及扣押物品收據各3 份（同上偵卷第59至第
      71頁）、照片28張（同上偵卷第72至85頁）、王莉盈簽立
      之贓物認領保管單1 紙（同上偵卷第41至42頁）、徐雪恩
      簽立之贓物認領保管單1 紙（同上偵卷第48至49頁）、廖
      秀莉簽立之贓物認領保管單1 紙（同上偵卷第55頁）、車
      號6509-LT 高雄市政府警察局車輛協尋、尋獲電腦輸入單
      、車籍查詢基本資料詳細畫面各1 份（同上偵卷第20至22
      頁）、車號ZX-1702 高雄市政府警察局車輛協尋、尋獲電
      腦輸入單各1 份（詳偵卷第39至40頁）在卷可稽，且共犯
      陳盟元本件犯行業經本院以99年度易字第1454號判決確定
      ，陳盟元現在法務部矯正署高雄第二監獄執行中，有本院
      99 年 度易字第1454號判決1 份附卷可考（詳本院易字卷
      第23至24頁）。是此部分事實，堪以認定。
（二）證人陳盟元於本院審理中結證稱：紅色馬自達（即車牌號
      碼ZX-1702 號自小客車）是跟林志豪一起偷的；因伊之前
      被欺負，需要金錢幫忙的時候都會找林志豪週轉，所以當
      林志豪有需要使用車子的時候，就會打電話給伊；要偷紅
      色馬自達當時，伊手邊並沒有車子，伊遂依照林志豪之指
      示前去偷車，並夥同羅柏麟（綽號「雄仔」）共乘機車前
      去中正四路那邊，竊取1 輛紅色馬自達自小客車，得手後
      ，伊便先開該車載羅柏麟去玩，中間又曾去協助朋友處理
      糾紛，之後再將該輛紅色馬自達開去交給林志豪駕駛，伊
      則改坐在副駕駛座，途中又隨機在三多四路上找1 輛銀色
      馬自達（即車牌號碼6509-LT 自小客車）行竊，當時林志
      豪也知道伊下車去偷那輛銀色馬自達，之後，林志豪就先
      駕駛該輛紅色馬自達離去，爾後伊打電話給林志豪問其所
      在地點，林志豪說他人在仁武，伊便駕駛該輛銀色馬自達
      前去仁武找林志豪，之後2 人再就一起查看車內有何物品
      等語（詳本院易字卷第49頁第9 行以下），核與卷附監視
      錄影翻拍之照片相合（詳99年度偵字第23967 號卷第81至
      83頁）。再者，被告林志豪於99年6 月3 日凌晨2 時40分
      許，在高雄市鹽埕區○○○路附近，使用門號0000000000
      手機與證人陳盟元於高雄市○○區○○街使用門號000000
      0000號手機通話；於同日凌晨2 時45分，在高雄市○○區
      ○○街附近，使用上開手機與證人陳盟元於高雄市三民區
      ○○○路附近通話，及被告林志豪之所在位置從高雄市鹽
      埕區、經鼓山區到達三民區與陳盟元會合等情，有通聯紀
      錄在卷可稽（詳門號0000000000號通聯紀錄第19頁背面、
      第20頁，門號0000000000號通聯紀錄第11頁背面）。顯見
      證人陳盟元竊得上開紅色馬自達自小客車後，確於99年6
      月3 日凌晨2 時45分許與被告林志豪會合，被告林志豪並
      與陳盟元一起駕車前去竊取另1 輛銀色馬自達自小客車。
      再觀諸上開通聯紀錄得見，被告林志豪與陳盟元2 人於99
      年6 月3 日凌晨2 時45分通話後，直迄同日凌晨3 時11分
      許，方再次以手機與陳盟元通話；又該2 人於凌晨2 時45
      分至3 時11分之時段間，均仍多次使用上開手機與他人通
      話，基地台位置則均從三民區移置至苓雅區附近；且被告
      林志豪於該日凌晨2 時56分許，尚有在苓雅區○○路（即
      上開車牌號碼6509-LT 銀色馬自達自小客車失竊地點）附
      近與他人通話之情形（詳卷附門號0000000000號通聯紀錄
      第20頁背面、第21頁，門號0000000000號通聯紀錄第11頁
      背面、第12頁）。益足徵陳盟元於99年6 月1 日21時至23
      時間之某時，聽從被告林志豪之指示後，與羅柏麟一同前
      去高雄市前金區○○○路旁竊取上開紅色馬自達自小客車
      得手，嗣在將該輛紅色馬自達自小客車交由林志豪駕駛之
      過程中，再與林志豪於同月3 日凌晨3 時4 分許共同在高
      雄市苓雅區○○○路竊取另一輛銀色馬自達自小客車之情
      ，已臻明確。
（三）被告雖以上情置辯，惟據上開通聯紀錄內容，得見被告與
      共犯陳盟元間互動頻繁、往來密切，並無久未聯繫之情。
      況且，共犯陳盟元業因本件犯行判刑確定，刻正於法務部
      矯正署高雄第二監獄執行中，故實無必要再冒偽證之風險
      ，於本院審理時設詞誣陷被告。從而，被告所辯，洵無足
      採。
（四）綜上所述，足認被告所為2 次竊盜犯行均屬至明，本件事
      證明確，被告犯行，堪以認定，應予依法論科。
二、按刑法第321 條第1 項第3 款之攜帶兇器竊盜罪，係以行為
    人攜帶兇器竊盜為其加重條件，此所謂之兇器，其種類並無
    限制，凡客觀上足以對人之生命、身體、安全構成威脅，具
    有危險性之兇器均屬之，且祇須行竊時攜帶此種具有危險性
    之兇器為已足，並不以攜帶之初有行兇之意圖為必要（最高
    法院79年台上字第5253號判例可資參照）。本件共犯陳盟元
    下手行竊時所攜帶之T 型扳手，為金屬製品，質地堅硬，足
    以對人之生命、身體造成威脅，可認定為兇器。核被告所為
    ，均係犯刑法第320 條第1 項、第321 條第1 項第3 款之攜
    帶兇器竊盜罪。又被告與陳盟元、羅柏麟間，就竊取車牌號
    碼ZX-1702 號自小客車之犯行；與陳盟元間就竊取車牌號碼
    6509-LT 號自小客車之犯行，各有犯意聯絡與行為分擔，均
    各為共同正犯。至檢察官認本件被告、陳盟元與姓名年籍不
    詳綽號「阿猴」成年男子亦為共同正犯部分，查卷內資料並
    無證據證明「阿猴」與被告、陳盟元間就本件犯行有犯意聯
    絡之事實，是難認「阿猴」為本件之共同正犯，附此敘明。
    被告所犯事實欄一之（二）部分，係出於單一之行為決意，
    竊取車牌號碼6509-LT 號自用小客車（直接被害人即現占有
    使用人賴宗怡）及在同一財產監督權下之徐雪恩及廖秀莉置
    放在該車內之物品，應僅論以一罪。又被告所犯上開2 次犯
    行，犯意各別，行為互殊，應予分論併罰。另被告有如事實
    欄所載之前科紀錄，有臺灣高等法院被告前案紀錄表在卷足
    徵，其於有期徒刑執行完畢後，5 年內再犯本件最重本刑為
    有期徒刑以上之2 罪，為累犯，均應依刑法第47條第1 項規
    定，加重其刑。爰審酌被告正值青壯，身心健全，僅為一己
    之私慾，率爾竊取他人自小客車，誠屬不該，惟考量被告所
    竊財物之價值雖鉅，但絕大部分業由被害人領回，實質損害
    稍有減輕，及其犯罪之動機、目的、智識程度、生活狀況等
    一切情狀，分別量處如主文所示之刑，並定其應執行刑，以
    資儆懲。至被告與共犯為上開犯行所使用之T 型扳手，雖係
    共同正犯陳盟元所有，但未據扣案，且係日常生活常見之工
    具，可供正常使用，目前已不知去向，並為免將來執行之困
    難，爰不予宣告沒收。
三、另檢察官雖以被告於短時間內連犯上開竊盜案，顯見其有犯
    竊盜罪之習慣，請求依竊盜犯贓物犯保安處分條例第3 條第
    1 項第1 款規定，對被告諭知於刑之執行前令入勞動場所強
    制工作以資矯正等語。惟按，保安處分係針對受處分人將來
    之危險性所為之處置，以達教化、治療之目的，為刑罰之補
    充制度。我國現行刑法採刑罰與保安處分雙軌制，係在維持
    行為責任之刑罰原則下，為協助行為人在社會化之功能，以
    及改善行為人潛在之危險性格，期能達成根治犯罪原因、預
    防犯罪之特別目的。是保安處分中之強制工作，旨在對嚴重
    職業性犯罪及欠缺正確工作觀念惑無正常工作因而犯罪者，
    強制其從事勞動，學習一技之長及正確之謀生觀念，使其日
    後重返社會，能適應社會生活。竊盜犯贓物犯保安處分條例
    第3 條第1 項規定：「18歲以上之竊盜犯、贓物犯有左列情
    形之一者，得於刑之執行前，令入勞動場所強制工作：一、
    有犯罪習慣者。二、以犯竊盜罪或贓物罪為常業者。」，即
    係本於保安處分應受比例原則之規範，使保安處分之宣告，
    與行為人所為行為之嚴重性、行為人所表現之危險性及對於
    行為人未來行為之期待性相當之意旨而制定，而由法院視行
    為人之危險性格，決定應否令入勞動處所強制工作，以達預
    防之目的。查被告林志豪除犯本件上開2 罪外，雖曾於96年
    間，有竊盜案件之犯罪前科，有臺灣高等法院被告前案紀錄
    表在卷可按，惟尚難因被告有竊盜案件之犯罪前科，而遽認
    其果有竊盜或搶奪之犯罪習慣，況本院業已審酌諸般客觀事
    實而量處如主文所示之刑，並認處以上開徒刑即屬適當，倘
    若再另行宣告強制工作，實屬過重，本件當無併予宣告強制
    工作之必要，附此敘明。
、無罪部分
一、公訴意旨另略以：被告林志豪與陳盟元、姓名年籍不詳綽號
    「阿猴」之成年男子，共同基於意圖為自己不法所有之犯意
    聯絡，於99年6 月4 日2 時許，在高雄市鳳山區○○○路28
    號前，見何宗憲所使用（車主為萬和小客車租賃股份有限公
    司）之車牌號碼8376-NN 號自小客車停放該處，由陳盟元即
    持客觀上足供凶器使用之T 型扳手1 支（未扣案）破壞上開
    自小客車門鎖，啟動電門竊取上開自小客車，並竊取置放在
    車內PANASONIC 牌行動電話導航機1 具、MP3 車充器1 只、
    車充電源線1 條、現金6,000 元、西裝1 套、永信藥品1 盒
    及犀利士1 盒等物得手後，將上開車輛交予綽號阿猴使用，
    因認被告另涉犯刑法第320 條第1 項、第321 條第1 項第3
    款之攜帶兇器竊盜罪等語。
二、按犯罪事實應依證據認定之，無證據不得認定犯罪事實；不
    能證明被告犯罪者，應諭知無罪之判決，刑事訴訟法第154
    條第2 項及第301 條第1 項前段分別定有明文。次按認定不
    利於被告之事實，須依積極證據，茍積極證據不足為不利於
    被告事實之認定時，即應為有利於被告事實之認定，更不必
    有何有利之證據；又被告否認犯罪事實所持之辯解，縱屬不
    能成立，仍非有積極證據足以證明其犯罪行為，不能遽為有
    罪之認定（最高法院30年上字第816 號判例、30年上字第18
    31號判例參照）。復按刑事訴訟法第161 條第1 項亦規定，
    檢察官就被告犯罪事實，應負舉證責任，並指出證明之方法
    ，是檢察官對於起訴之犯罪事實，應負提出證據及說服之實
    質舉證責任，倘其所提出之證據，不足為被告有罪之積極證
    明，或其指出證明之方法，無從說服法院以形成被告有罪之
    心證，基於無罪推定之原則，自應為被告無罪判決之諭知（
    最高法院92年台上字第128 號判例意旨參照）。
三、公訴意旨認被告另犯刑法第320 條第1 項、第321 條第1 項
    第3 款之攜帶兇器竊盜罪，無非係以陳盟元於警詢及另案偵
    查中證述「阿猴」係被告所指示、支配共同與陳盟元竊取車
    牌號碼8376-NN 號自小客車等情為據。惟訊據被告堅詞否認
    有何前揭犯行，並辯稱：伊並不認識姓名年籍不詳綽號「阿
    猴」之成年男子，且並非其小弟等語。另查證人陳盟元於本
    院審理中證稱：「..... 至於車號8376-NN 銀色馬自達是我
    跟羅柏麟以及羅柏麟的一位朋友共同騎乘一輛機車，但是因
    為太擠了，後來是因為林志豪的朋友在中崙國小那邊有糾紛
    ，我為了要幫他們，看到斜對面那邊剛好有壹台租車行的銀
    色馬自達小客車，就想說要把那台小客車行竊後再借給林志
    豪的朋友，當時林志豪並不在現場，他也不知道我有偷那台
    租車行的馬自達......」等語（詳本院易字卷第49頁倒數第
    3 行以下）；又被告於99年6 月4 日凌晨零時49分起至4 時
    39分前，其所持用之電話號碼0000000000號，通話基地台位
    址均顯示在「高雄市苓雅區○○○路5 號19樓之37」，有前
    開遠傳CDR ENQUIRY REPORT（雙向）查詢資料各1 份附卷可
    徵（詳門號0000000000通聯紀錄第41至49頁），與案發地點
    相距甚遠，是尚難認被告對於陳盟元等竊取車牌號碼8376-N
    N 號自小客車之行為在場或知情。此外，復查卷內並無其他
    證據證明被告與陳盟元、「阿猴」間就此部分犯行，有犯意
    聯絡之共同正犯關係。從而，尚難遽認被告就車牌號碼8376
    -NN 號自小客車遭竊之犯行，應與陳盟元、「阿猴」論以共
    同正犯，是依前開說明，此部分不能證明被告犯罪，依法應
    為無罪之諭知。
據上論斷，應依刑事訴訟法第284 條之1 、第299 條第1 項前段
、第301 條第1 項，刑法第320 條第1 項、第321 條第1 項第3
款、第28條、第47條第1 項、第55條第5 款，刑法施行法第1 條
之1， 判決如主文。
本案經檢察官張志杰到庭執行職務。
中    華    民    國    100   年    2     月    25    日
                  刑事第四庭    法  官  葉文博
以上正本證明與原本無異。
如不服本判決應於收受本判決後10日內向本院提出上訴書狀，並
應敘述具體理由，如未敘述上訴理由者，應於上訴期間屆滿後20
日內補提理由書狀於本院（均須按他造當事人之人數附繕本）「
切勿逕送上級法院」。
中    華    民    國    100   年    2     月    25    日
                                書記官  李柏親
附錄本判決論罪之法條：
中華民國刑法第321條
（加重竊盜罪）
犯竊盜罪而有左列情形之一者，處 6 月以上、 5 年以下有期徒
刑：
一、於夜間侵入住宅或有人居住之建築物、船艦或隱匿其內而犯
    之者。
二、毀越門扇、牆垣或其他安全設備而犯之者。
三、攜帶兇器而犯之者。
四、結夥三人以上而犯之者。
五、乘火災、水災或其他災害之際而犯之者。
六、在車站或埠頭而犯之者。
前項之未遂犯罰之。